【裁判字號】    98,交簡上,87
【裁判日期】    980721
【裁判案由】    過失致死
【裁判全文】
臺灣高雄地方法院刑事判決            98年度交簡上字第87號
上  訴  人
即  被  告  甲○○
上列上訴人因過失致死案件，不服本院高雄簡易庭民國98年3 月
12日97年度審交簡字第2365號第一審判決（聲請簡易判決處刑案
號：97年度偵字第2600號），提起上訴，於被告為有罪之陳述後
，本院管轄之第二審合議庭裁定改行簡式審判程序，判決如下：
    主  文
原判決撤銷。
甲○○因過失致人於死，處有期徒刑伍月，如易科罰金，以新臺
幣壹仟元折算壹日。
    事  實
一、甲○○於民國97年1 月11日上午6 時50分許，騎乘車牌號碼
    597-BJD 號重型機車，搭載友人林允盛，沿高雄縣大寮鄉○
    ○路由西往東方向行駛，行經無交通號誌之農場路與上寮路
    三岔口時，原應注意車前狀況，隨時採取必要之安全措施，
    並減速慢行，作隨時停車之準備，而依當時天氣晴、日間自
    然光線，柏油路面無缺陷，無障礙物，視距良好，並無不能
    注意之情事，竟疏未注意車前狀況，亦未減速慢行，作隨時
    停車之準備，即貿然駛入上開路口，適有劉林滿無照騎乘車
    牌號碼OPT-378 號重型機車，沿上寮路由南向北行駛至上開
    路口，原應注意轉彎車應暫停讓直行車先行，亦疏未注意即
    貿然左轉駛入農場路，致甲○○所騎乘之上開機車右前車頭
    與劉林滿所騎乘之上開機車左側車身發生擦撞，劉林滿因而
    人車倒地，受有頭部外傷合併顱內出血，經送醫急救仍於同
    日下午4 時35分不治死亡。甲○○於肇事後留在現場，並於
    偵查犯罪職權之公務員發覺肇事者前，即主動向警員坦承肇
    事而自願接受裁判。
二、案經丙○○訴由高雄縣政府警察局林園分局報告高雄地方法
    院檢察署檢察官偵查後聲請簡易判決處刑。
    理  由
一、本件上訴人即被告甲○○所犯係死刑、無期徒刑、最輕本刑
    為3 年以上有期徒刑以外之罪，其於審判程序就前揭被訴事
    實為有罪之陳述，經本院告知簡式審判程序之旨，並聽取其
    與公訴人之意見後，認無不得或不宜改依簡式審判程序進行
    之處，爰依刑事訴訟法第273 條之1 第1 項，裁定改依簡式
    審判程序進行，合先敘明。
二、上開犯罪事實，業據被告甲○○於本院審理中坦承不諱，核
    與證人林允盛警詢中之證述情節相符（見警卷第3 至4 頁）
    ，並有道路交通事故現場圖、道路交通事故調查報告表(一)、
    (二)、肇事路口照片、劉林滿之財團法人義大醫院診斷證明書
    、臺灣高雄地方法院檢察署相驗屍體證明書、法醫驗斷書及
    臺灣省高屏澎區車輛行車事故鑑定委員會97年5 月16日高屏
    澎鑑字第970235號函檢附鑑定意見書在卷可憑（見警卷第7
    至12、17頁，偵二卷第18至20頁，相驗卷第29至39頁），足
    見被告前開任意性自白核與事實相符，其事實堪以認定。
三、按車輛行經無號誌之交岔路口，應減速慢行，作隨時停車之
    準備，道路交通安全規則第93條第1 項第2 款定有明文，次
    按汽車行駛時，駕駛人應注意車前狀況及兩車併行之間隔，
    並隨時採取必要之安全措施，道路交通安全規則第94條第3
    項亦定有明文。被告為領有重型機車駕駛執照之駕駛人，此
    有被告之機車駕駛人查詢資料1 紙在卷足憑（見警卷第21頁
    ），是被告對於上開規定應知之甚詳。而由道路交通事故調
    查報告表(一)及道路交通事故現場圖可知（見警卷第7 至8 頁
    ），本件車禍發生地點在農場路與上寮路之交岔路口，為無
    交通號誌之三岔路口，依一般駕駛經驗應足判斷隨時可能有
    汽機車沿上寮路駛入上開交叉路口，是被告騎乘機車沿農場
    路欲進入上開交岔路口時，自應注意右方有無來車，並減速
    慢行，作隨時停車之準備，以避免發現時煞車不及而肇事。
    又依道路交通事故調查報告表(一)所載（見警卷第11頁），本
    件車禍發生當時天氣晴、日間自然光線、柏油路面乾燥無缺
    陷、無障礙物、視距良好，並無不能注意之情事。復依肇事
    路口照片所示（見警卷第10頁），自農場路由西往東方向，
    雖可見上開肇事路口兩側略有路樹及雜草，然觀之其生長情
    形並未延伸至路面車道，衡情尚不致遮蔽行駛在農場路上駕
    駛人之視線，被告若稍有注意右方來車狀況並減速慢行，應
    可發現劉林滿騎乘機車從右方駛來，並有足夠時間反應立即
    煞車。然參諸上開道路交通事故現場圖所示（見警卷第7 頁
    ），劉林滿所騎乘機車之刮地痕呈東西向並長達3.4 公尺，
    且該刮地痕起始點距離自農場路進入上開交叉路口僅0.6 公
    尺，可推知被告騎乘機車一進入上開交岔路口即與劉林滿發
    生撞擊，再衡以被告於警詢及偵查中自陳：伊知道該路口有
    交岔路，但當天對方自巷口過來，伊看到時已來不及等語（
    見偵二卷第14頁，相驗卷第26頁），足見被告騎乘機車進入
    上開交岔路口時，顯然疏未注意車前狀況，亦未減速慢行，
    作隨時停車之準備，故未能即時發現劉林滿自右方駛入交岔
    路口，因而撞擊劉林滿所騎乘之機車，其駕駛行為確有過失
    甚明。
四、至於劉林滿未領有重型機車駕駛執照，此有劉林滿之機車駕
    駛人查詢資料1 紙在卷足憑（見警卷第22頁）。又按車輛行
    駛至無號誌或號誌故障而無交通人員指揮之交岔路口，車道
    數相同時，轉彎車應暫停讓直行車先行；前項第2 款之車道
    數，以進入交岔路口之車道計算，含快車道、慢車道、左、
    右轉車道、車種專用車道、機車優先道及調撥車道，道路交
    通安全規則第102 條第1 項第2 款、第2 項分別定有明文。
    而依上開道路交通事故調查報告表(一)、道路交通事故現場圖
    所示（見警卷第7 至8 頁），本件農場路與上寮路之路口為
    無號誌之三岔路口，且農場路與上寮路均為未繪製車道線及
    快慢車道分隔線之道路，依前揭說明，車道數係以進入交岔
    路口之車道計算，而由農場路與上寮路進入上開交岔路口，
    既均無劃分車道之設施，車道數應認為相同，是以，劉林滿
    無照駕駛重型機車沿大寮路由南向北方向行駛至上開無號誌
    之交岔路口，原應依前揭規定暫停讓直行車先行，竟疏未注
    意讓直行於農場路上之被告先行，即貿然左轉駛入農場路，
    致與被告騎乘之機車發生碰撞，對於本件車禍肇事亦有過失
    至明。又劉林滿無照駕駛重型機車左轉未讓直行車先行為肇
    事主因，被告駕駛重型機車行經無號誌交岔路口，未注意車
    前狀況及採取必要之安全措施為肇事次因等情，復有臺灣省
    高屏澎區車輛行車事故鑑定委員會97年5 月16日高屏澎鑑字
    第970235號函檢附鑑定意見書在卷可資佐證（見偵二卷第19
    至20頁），益徵被告與劉林滿對上開車禍肇事均有過失，且
    劉林滿之過失程度較被告為重。然劉林滿對本件車禍之發生
    雖與有過失，但仍無法解免被告過失之責，附此敘明。
五、再者，劉林滿因本件車禍碰撞因而人車倒地，受有頭部外傷
    合併顱內出血，經送醫急救仍於同日下午4 時35分死亡之事
    實，此有劉林滿之財團法人義大醫院診斷證明書、臺灣高雄
    地方法院檢察署相驗屍體證明書及法醫驗斷書在卷足稽（見
    警卷第17頁，相驗卷第29至39頁），是劉林滿之死亡與被告
    之過失行為間具有相當因果關係，亦堪認定。綜上，本件事
    證明確，被告犯行堪以認定，應依法論科。
六、核被告甲○○所為，係犯刑法第276 條第1 項之過失致死罪
    。其於肇事後留在現場，並於警員前往處理尚不知何人為肇
    事者前，即主動向警員坦承肇事而自願接受裁判，此有高雄
    縣政府警察局林園分局道路交通事故肇事人自首情形紀錄表
    1 紙在卷可憑（見警卷第19頁），核與刑法第62條前段之自
    首規定相符，得依法減輕其刑。原審以本件事證明確，據以
    論罪科刑，固非無見。惟查：被害人劉林滿亦有上開無照駕
    駛重型機車及轉彎車未暫停讓直行車先行之情事，原判決未
    予認定，尚有未洽，據此，被告以雙方均有過失，其過失較
    小，原審量刑過重為由提起上訴，為有理由，原判決既有上
    開可議之處，自應由本院將原判決撤銷改判。爰審酌被告騎
    乘機車，本應謹慎注意，以維護自身及其他參與道路交通者
    之安全，竟於行經無號誌之交叉路口，疏未注意車前狀況，
    且未減速慢行，作隨時停車之準備，因而肇事致劉林滿死亡
    之重大損害，迄今仍未與劉林滿之家屬達成和解，難認已盡
    力予以補償，然劉林滿無照駕駛重型機車及轉彎車未暫停讓
    直行車先行即貿然左轉，對於車禍之發生與有過失，其過失
    程度亦較被告為重，且被告於本院審理中坦承犯行，並無前
    科紀錄，素行尚佳等一切情狀，量處如主文第2 項所示之刑
    ，並諭知易科罰金之折算標準。至於被告雖亦上訴請求緩刑
    之宣告，然本院考量被告因疏未注意，而造成劉林滿死亡此
    一難以彌補之損害，迄今未能與劉林滿之家屬達成和解等情
    ，認不宜宣告緩刑，併予指明。
據上論斷，應依刑事訴訟法第455 條之1 第1 項、第3 項、第36
9 條第1 項、第364 條、第299 條第1 項前段、第273 條之1 第
1 項，刑法第276 條第1 項、第62條前段、第41條第1 項前段，
刑法施行法第1 條之1 ，判決如主文。
本案經檢察官乙○○到庭執行職務。
中    華    民    國    98    年    7     月    21     日
                    交通法庭  審判長法  官  黃三友
                                    法  官  陳億芳
                                    法  官  林依蓉
以上正本證明與原本無異。
如不服本判決應於收受送達後10日內向本院提出上訴書狀，並應
敘述具體理由；如未敘述上訴理由者，應於上訴期間屆滿後20日
內向本院補提理由書（均須按他造當事人之人數附繕本）「切勿
逕送上級法院」。
中    華    民    國    98    年    7     月    22    日
                                    書記官  邱靜銘
刑法第276 條第1 項
因過失致人於死者，處2 年以下有期徒刑、拘役或2000元以下罰
金。


司法院資訊處製作；財團法人民間司法改革基金會備份。
